臺灣高等法院臺南分院刑事判決
111年度上訴字第788號
上  訴  人  
即  被  告  陳建銘


指定辯護人  顏子涵律師
上列上訴人即被告因違反毒品危害防制條例案件，不服臺灣臺南
地方法院111年度訴字第74號中華民國111年5月5日第一審判決（
起訴案號：臺灣臺南地方檢察署110年度偵字第20820號），提起
上訴，本院判決如下：
    主  文
原判決關於罪刑部分撤銷。
陳建銘犯販賣第三級毒品罪，處有期徒刑壹年捌月。緩刑伍年，
緩刑期間付保護管束，並應於本判決確定之日起貳年內，向公庫
支付新臺幣貳拾萬元，及向檢察官指定之政府機關、政府機構、
行政法人、社區或其他符合公益目的之機構或團體提供壹佰貳拾
小時之義務勞務，及應接受法治教育肆場次。
  　事實及理由
一、按民國110年6月16日修正公布、同月18日施行之刑事訴訟法
    第348條規定：「上訴得對於判決之一部為之。對於判決之
    一部上訴者，其有關係之部分，視為亦已上訴。但有關係之
    部分為無罪、免訴或不受理者，不在此限。」、「上訴得明
    示僅就判決之刑、沒收或保安處分一部為之」。同日修正公
    布、施行之刑事訴訟法施行法第7條之13規定：「中華民國1
    10年5月31日修正通過之刑事訴訟法施行前，已繫屬於各級
    法院之案件，於施行後仍適用修正前刑事訴訟法第348條規
    定；已終結或已繫屬於各級法院而未終結之案件，於施行後
    提起再審或非常上訴者，亦同」。查本案係於上開規定修正
    施行後之111年6月27日繫屬於本院，有臺灣臺南地方法院（
    下稱原審法院）111年6月24日南院武刑寒111訴74字第11100
    24743號函其上所蓋本院收文戳章（本院卷第3頁）在卷可按
    ，是本案上訴之效力及其範圍，應依現行刑事訴訟法第348
    條規定判斷，合先敘明。
二、本院審理範圍
　　原審法院於111年5月5日以111年度訴字第74號判決認定被告
    陳建銘犯販賣第三級毒品罪，判處被告有期徒刑2年。並就
    未扣案販賣第三級毒品所得新臺幣（下同）1萬元諭知沒收
    ，於全部或一部不能沒收或不宜執行沒收時，追徵其價額。
    被告對原判決不服，以原審量刑過重為由提起上訴，檢察官
    未上訴，已據被告於本院準備程序對於被訴犯罪事實為認罪
    之供述，不爭執起訴書及原審判決認定之犯罪事實、罪名及
    原審諭知沒收部分，僅針對原審量刑部分上訴（本院卷第10
    9、110頁），揆諸前開說明及修正刑事訴訟法第348條之規
    定，本案量刑部分與原判決犯罪事實、罪名之認定及沒收之
    諭知，並無不可分關係，可以分離審查，本院僅就原判決量
    刑部分予以審理，故有關本案犯罪事實、論罪（所犯罪名）
    及沒收部分，均引用附件原審判決之記載。
三、被告上訴意旨略以：㈠被告雖販賣第三級毒品，惟販賣次數
    僅一次，對象僅舒鈺婷一人，交易金額為1萬元，所涉對象
    、犯罪所得及毒品數量非甚鉅，犯後倶坦承犯行，配合偵、
    審調查，供出毒品上手林哲毅，足認被告之惡性、犯罪情節
    及對法秩序之危害，與典型之毒梟、大盤商所為有間，原判
    決雖依毒品危害防制條例第17條第1、2項減輕其刑，仍屬過
    重，仍生情輕法重之憾，請審酌上情，依刑法第59條規定遞
    減輕被告之刑，俾符罪刑相當及比例原則。㈡被告任職○○○○
    擔任販售人員，有固定工作及收入，並須扶養未成年兒子及
    分擔家中房貸，前未曾因故意犯罪受有期徒刑以上刑之宣告
    ，因一時失慮，始為本案販賣第三級毒品行為。犯後甚感懊
    悔，經此偵審程序已知毒品之危害及嚴重性，業受警惕而無
    再犯之虞，若令入監服刑，恐將因犯罪者之標籤效應，不利
    復歸社會。又被告甫於111年10月4日受婦幼隊員警電話通知
    ，被告未成年之子陳○○（年籍資料在卷）為性犯罪之受害者
    ，該案於同年月6日由臺灣臺北地方檢察署以視訊方式訊問
    調查，被告近日疲於處理相關事項，陳○○情緒更是難以平復
    ，須被告陪伴照護，以共同參與配合後續司法調查及心理輔
    導。陳○○未曾受生母扶養探視，其扶養事宜均由被告負擔，
    此際更須被告之關懷陪伴，以竭力減輕身心創傷。本案倘令
    被告入監服刑，將使陳○○頓失父親照護，恐致其受害之不利
    影響更為嚴重，亦堪認本案宣告刑，以暫不執行為適當，請
    准為緩刑之諭知等語。
四、上訴之判斷
　㈠撤銷原判決罪刑之理由
　⒈被告於偵查、原審及本院審理中均已自白本案被訴販賣第三
    級毒品犯行。被告於偵查中供出本案毒品來源，因而查獲正
    犯林哲毅，林哲毅販賣第三級毒品給被告，業經臺灣臺南地
    方檢察署檢察官以110年度偵字第16410、16906、18434、19
    343號起訴書提起公訴（本院卷第61至69頁），原判決依毒
    品危害防制條例第17條第2項、第1項規定，對被告減輕其刑
    ，固非無據。惟按「有期徒刑、拘役、罰金減輕者，減輕其
    刑至二分之一。但同時有免除其刑之規定者，其減輕得減至
    三分之二。」、「有二種以上之減輕者，先依較少之數減輕
    之」，刑法66條、第71條第2項分別定有明文。本案被告販
    賣第三級毒品，同時符合毒品危害防制條例第17條第2項、
    第1項減刑規定，因毒品危害防制條例第17條第1項同時有免
    除其刑規定，最多得減輕至三分之二，故應先依較少之數即
    同條例第17條第2項規定（最多得減輕至二分之一）減輕後
    ，再依同條例第17條第1項規定遞減輕之，是依毒品危害防
    制條例第17條第2項、第1項遞減輕其刑後，法定最低度刑應
    為有期徒刑1年2月。然參之原判決理由記載「依毒品危害防
    制條例第17條第1項、第2項規定遞減其刑後，法定最低度刑
    僅為1年9月以上之有期徒刑」（原判決正本第4頁第27、28
    行），顯未注意毒品危害防制條例第17條第1項同時有免除
    其刑規定，最多得減輕至三分之二，因而遽認遞減輕其刑後
    之法定最低度刑為1年9月，此項量刑基礎顯不利於被告，被
    告上訴主張原判決量刑過重，即非無理由，應由本院就原判
    決罪刑部分撤銷改判，以期適法。
　⒉至被告上訴請求依刑法第59條酌減其刑部分，按刑法第59條
    之酌量減輕其刑，必須犯罪另有特殊之原因與環境，在客觀
    上足以引起一般同情，認為即使予以宣告法定最低度刑期尤
    嫌過重者，始有其適用。此所謂法定最低度刑，固包括法定
    最低本刑；惟遇有其他法定減輕之事由者，則應係指適用其
    他法定減輕事由減輕後之最低度刑而言。倘被告別有其他法
    定減輕事由者，應先適用法定減輕事由減輕其刑後，猶認其
    犯罪之情狀顯可憫恕，即使科以該減輕後之最低度刑仍嫌過
    重者，始得適用刑法第59條規定酌量減輕其刑（最高法院11
    1年度台上字第269號判決參照）。查被告為賺取差額而為本
    案販賣第三級毒品犯行，雖獲利非鉅，與大量販賣毒品賺取
    暴利之大盤、中盤毒梟有別，但販賣毒品助長毒品流通，戕
    害他人身心健康，尤其被告係使用通訊軟體藉由網際網路大
    量傳送販賣毒品之廣告訊息，對於助長毒品流通，造成社會
    治安的危害更甚，且被告並非無謀生能力，卻選擇以此非法
    方式牟取不義之財，衡情實無足以引起一般同情之客觀情狀
    而應予憫恕之情形。再者，本案被告販賣第三級毒品，在依
    毒品危害防制條例第17條第2項、第1項遞減輕其刑後，已較
    原先之法定刑度大幅降低，並無情輕法重而有違罪刑相當及
    比例原則之情形，當無刑法第59條酌量減刑規定之適用，被
    告上訴請求依刑法第59條酌減其刑，尚非有據。
　㈡爰以行為人之責任為基礎，審酌被告明知販賣毒品戕害他人
    身心健康，危害社會治安，為法所禁，竟為販賣毒品牟取不
    法利益，戕害國民健康，對社會所生危害匪淺，自應予非難
    ，兼衡其販售毒品之手段、方法、數量達20包、所獲不法利
    益1萬元，惟犯後始終坦承犯行，且供述毒品來源，檢、警
    因而查獲林哲毅販賣第三級毒品犯行，對林哲毅提起公訴。
    並審酌被告供述○○畢業之教育程度、育有未成年之子1人，
    現與父、母、兒子同住，受僱擔任○○店販售人員，月收入約
    0萬元之生活狀況等一切情狀，量處如主文第2項所示之刑，
    以資懲儆。
　㈢末按刑罰之功能除制裁外，更寓有教育、感化之目的，使誤
    入歧途者能復歸社會，並避免再犯之預防功能，最終目的在
    教化，而非重在懲罰。查被告前未曾因犯罪受刑之宣告，有
    臺灣高等法院被告前案紀錄表在卷可參，本案係初犯，被告
    意圖營利販賣第三級毒品，戕害他人身心，助長毒品氾濫風
    險，固無足取，原不值寛貸，然本案販賣對象僅一人，販賣
    次數一次，被告犯後始終坦承犯行，並協助檢警查獲毒品來
    源，足認尚知所悔悟，已檢討本案行為乃法律所不容，既然
    是首次犯罪，若給予較長期間緩刑宣告，令被告能時刻警惕
    ，避免再犯，以啟自新，無違刑罰預防功能。復參被告現有
    固定工作，與父、母及未成年之子同住，負照顧未成年之子
    責任，在家庭成員相互扶持下，對於復歸社會亦有加分作用
    ，本院認為本案宣告刑，以暫不執行為適當，爰依刑法第74
    條第1項第1款規定，併諭知緩刑5年。惟審酌被告本案販賣
    第三級毒品情節，為督促被告自我警惕，尊重法規範秩序，
    避免再有偏差行為，本院認為除緩刑之宣告外，尚有採取預
    防再犯之措施，以確實輔導改過、避免再犯，爰併依刑法第
    74條第2項第4款、第5款、第8款規定，命被告應於判決確定
    之日起2年內向公庫支付20萬元，向指定之政府機關、政府
    機構、行政法人、社區或其他符合公益目的之機構或團體，
    提供120小時之義務勞務，並完成法治教育課程4場次，同時
    依刑法第93條第1項第2款規定，諭知於緩刑期間付保護管束
    。倘被告於本案緩刑期間，違反上開所定負擔情節重大，足
    認原宣告之緩刑難收其預期效果，而有執行刑罰之必要，依
    刑法第75條之1第1項第4款規定，得撤銷其緩刑之宣告，併
    予敘明。
據上論斷，應依刑事訴訟法第373條、第369條第1項前段、第364
條、第299條第1項前段，刑法第74條第1項第1款、第2項第4款、
第5款、第8款、第93條第1項第2款，判決如主文。
本案經檢察官黃銘瑩提起公訴，檢察官陳建弘到庭執行職務。　
中　　華　　民　　國　　111 　年　　10　　月　　12　　日
                  刑事第五庭    審判長法　官  張瑛宗
                                      法　官  黃裕堯
                                      法　官  林逸梅
以上正本證明與原本無異。
如不服本判決應於收受送達後20日內向本院提出上訴書狀，其未
敘述上訴理由者，並得於提起上訴後20日內向本院補提理由書（
均須按他造當事人之人數附繕本）「切勿逕送上級法院」。
　　　　　　　　　　　　　　　　　　　書記官  施淑華
中　　華　　民　　國　　111 　年　　10　　月　　12　　日

附件：　　　　
臺灣臺南地方法院刑事判決
111年度訴字第74號
公　訴　人　臺灣臺南地方檢察署檢察官
被　　　告　陳建銘　男　(民國00年0月00日生)
　　　　　　　　　　身分證統一編號：Z000000000號
　　　　　　　　　　住臺南市○○區○○路0段00號
公設辯護人　林宜靜　
上列被告因違反毒品危害防制條例案件，經檢察官提起公訴（11
0年度偵字第20820號），本院判決如下：
    主  文
陳建銘犯販賣第三級毒品罪，處有期徒刑貳年。
未扣案犯罪所得新臺幣壹萬元沒收，於全部或一部不能沒收或不
宜執行沒收時，追徵其價額。
    事  實
一、陳建銘明知「4-甲基甲基卡西酮（4-MMC）」為毒品危害防
    制條例規定列管之第三級毒品，不得非法持有、販賣，竟基
    於意圖營利販賣第三級毒品之犯意，於民國110年6月間某日
    ，以不詳方式使用社群軟體Twitter（下稱推特），以暱稱
    「CHE」在推特貼文中刊登：「聽說這萬寶龍很夯很屌又很
    猛」、「今日開啓全台宅配模式」貼文中張貼隱喻販賣含有
    上開第三級毒品「4-甲基甲基卡西酮（4-MMC）」成分咖啡
    包照片（下稱毒品咖啡包）之廣告訊息。適有舒鈺婷（所涉
    販賣第三級毒品未遂罪，另經新北地方法院判處有期徒刑1
    年，緩刑3年，緩刑期間付保護管束，並應向公庫支付10萬
    元）見前開訊息而主動與陳建銘聯繫並談妥交易內容。陳建
    銘即於110年7月27日前某日，向林哲毅（販賣第三級毒品部
    分，另經警方偵辦）購入含有第三級毒品「4-甲基甲基卡西
    酮（4-MMC）」成分咖啡包後，於110年7月27日下午3時許，
    以宅配方式，將第三級毒品「4-甲基甲基卡西酮（4-MMC）
    」成分咖啡包20包（外觀標示MONTBLANC）寄至舒鈺婷指定
    之地點，出售第三級毒品予一舒鈺婷，舒鈺婷則於翌日下午
    5時許，將新臺幣1萬元匯至陳建銘申辦之中國信託商業銀行
    股份有限公司帳號000-000000000000號帳戶內。
二、嗣經警於110年7月31日下午5時10分許，在新北市○○區○○街0
    0號前為警查獲舒鈺婷，扣得第三級毒品咖啡包2包，並循線
    查獲陳建銘，陳建銘除於偵查中供出毒品來源並因此查獲林
    哲毅外，並於偵查中及本院審理時自白販賣第三級毒品。
三、案經桃園巿政府警察局大園分局報告臺灣台南地方檢察署檢
    察官偵查起訴。
    理  由
壹、程序事項：
一、按被告以外之人於審判外之陳述，雖不符合同法第159 條之
    1 至第159 條之4 之規定，但經當事人於審判程序同意作為
    證據，法院審酌該言詞陳述或書面陳述作成時之情況，認為
    適當者，亦得為證據；當事人、代理人或辯護人於法院調查
    證據時，知有第159 條第1 項不得為證據之情形，而未於言
    詞辯論終結前聲明異議者，視為有前項之同意，刑事訴訟法
    第159 條之5 定有明文。
二、查本判決下列所引用之被告以外之人於審判外之陳述，雖屬
    傳聞證據，惟檢察官、被告及辯護人於本院審理時均表示無
    意見，且迄至言詞辯論終結前亦未聲明異議，本院審酌上開
    證據資料製作時之情況，尚無違法不當之瑕疵，亦認為以之
    作為證據應屬適當，依上開規定，認具有證據能力；又本件
    認定事實所引用卷內非供述證據之證據能力部分，並無證據
    證明係公務員違背法定程序所取得，檢察官、被告及辯護人
    於本院審理時均未主張排除前開物證之證據能力，且迄於言
    詞辯論終結前亦均未聲明異議，本院經審酌亦無其他違法不
    當之情況，故均認有證據能力，合先敘明。
貳、實體事項：
一、訊據被告陳建銘對於上揭時地刊登販毒廣告訊息，以10000
    元代價販賣第三級毒品咖啡包20包予舒鈺婷，舒鈺婷匯款10
    000元至被告中國信託商業銀行帳戶內之事實，業據被告自
    白不諱（見偵卷一第19至23頁、第25至27頁、第91至92頁；
    警卷第1至9頁；本院卷第51至56頁），核與證人舒鈺婷供述
    情節相符（見警卷第45至46頁、第47至56頁），並有被告與
    舒鈺婷視訊通話內容翻拍照片、被告在網路刊登販賣第三級
    毒品咖啡包留言二則照片（見警卷第80至84頁、第82至83頁
    ）、被告前開中國信託商業銀行帳戶交易明細表（見偵卷一
    第81至85頁）、被告寄件單翻拍照片1紙（見警卷第80頁）
    ，被告於110年7月27日下午3時8分許，騎機車行經臺南市○
    區○○○路0段000號，前往寄送毒品咖啡包，亦有110年7月27
    日車牌辨識資料1份可參（見警卷第21頁）；又舒鈺婷因販
    賣購自被告之第三級毒品咖啡包而經警逮捕並扣得毒品咖啡
    包2包等情，亦有舒鈺婷於網路兜售毒品咖啡包留言訊息（
    見警卷第73至78頁）、警員職務報告1份（見警卷第43至44
    頁）、扣押筆錄及扣押物品目錄表1份（見警卷第63至67頁
    ）、查獲現場照片及扣案物照片（見警卷第79、85至86頁）
    可佐；而扣案毒品咖啡包，經警送臺北榮民總醫院鑑定結果
    ，確實含有第三級毒品4-甲基甲基卡西酮（4-MMC）成分，
    有該院毒品成分鑑定書（見偵卷一第77至78頁）可資佐證，
    足認被告任意不利於己之自白，與上開事證彰顯事實相符，
    應堪採信屬實。
二、另衡諸被告自承以總金額1萬元之價格出售毒品咖啡包20包
    後，約賺2、3000元，獲利甚多，且其甘冒重罪刑罰風險，
    販售交易毒品，足見有從中賺取差價利潤牟利，而有意圖營
    利販毒之情無訛。是綜上所述，本件被告上揭販賣含有上開
    第三級毒品成分之毒品咖啡包犯行，事證明確，足堪認定，
    應予依法論科。
參、論罪科刑：
一、核被告所為，係犯毒品危害防制條例第4條第3項販賣第三級
    毒品罪。
二、刑之減輕事由　
㈠、毒品危害防制條例第17條第2項：
    被告於偵查及審判中均已自白該等犯行，合於毒品危害防制
    條例第17條第2項減輕其刑之要件，應依該條項之規定，就
    被告此次販賣毒品之犯行分別減輕其刑。
㈡、毒品危害防制條例第17條第1項：
⒈、查被告經警持拘票拘提到案，向警方供稱：所販售之毒品咖
    啡包來源，係渠以1萬元向林哲毅購得等語，並指認林哲毅
    真實身分，復由警持檢察官核發之拘票，於110年11月3日17
    時10分，在高雄市○○區○○○路00號將林哲毅拘提到案，因而
    查獲等情，有桃園市政府警察局大園分局111年2月17日園警
    分刑字第1110005449號函可佐（見本院卷第35至40頁）。
⒉、從而，被告既於偵查中供出毒品來源，並因而查獲其他正犯
    ，爰依毒品危害防制條例第17條第1項規定就該次犯行減輕
    其刑，並依法遞減之。　　
㈢、本案不適用刑法第59條：
⒈、按刑法第59條所規定之酌量減輕其刑，係裁判上之減輕，必
    以犯罪之情狀可憫恕，認為宣告法定最低度之刑猶嫌過重者
    ，始有其適用。如別有法定減輕之事由，應先依法定減輕事
    由減輕其刑後，科以最低刑度，猶嫌過重時，始得為之；若
    有2種以上法定減輕事由，仍應先依法定減輕事由遞減其刑
    後，科以最低刑度，猶嫌過重時，始得再依刑法第59條規定
    酌減其刑（最高法院99年度台上字第5999號判決參照）。
⒉、查毒品危害防制條例第4條第3項規定之販賣第三級毒品罪，
    法定本刑為七年以上有期徒刑，本案被告於偵查中及本院審
    理時均自白犯行，偵查中供出毒品來源並因此查獲其他正犯
    ，業依毒品危害防制條例第17條第1項、第2項規定遞減其刑
    後，法定最低度刑僅為一年九月以上之有期徒刑，本院酌以
    刑法第57條各款所列事項以及其他一切與犯罪有關之情狀後
    ，認被告不思以正常管道賺取金錢，販賣第三級毒品賺取利
    益，對社會治安及國人身心之戕害匪淺，且有施用毒品犯行
    ，仍予販賣予他人，實難認為尚有情輕法重之情事，不宜再
    引用刑法第59條規定酌量減輕其刑，併此敘明。
三、爰審酌被告明知毒品危害個人健康及社會匪淺，為法所禁，
    不得任意持有、販賣，竟為販賣毒品牟取不法利益，戕害國
    民健康，對社會所生危害匪淺，自應予非難，兼衡其販售毒
    品之手段、方法、數量高達20包、所獲不法利益10000元、
    個人智識程度、生活狀況及犯罪後坦承之態度等一切情狀，
    量處如主文所示之刑，以資懲儆。
四、不諭知緩刑之說明：
　　販賣毒品係毒品危害防制條例所處罰之重罪，且政府為從源
    頭阻絕毒品流通，更多次提高其法定刑。被告為智識能力正
    常之成年人，卻未明辨是非而參與販毒，助長毒品氾濫之風
    險，其行為所生危害甚鉅，不宜輕縱。且被告係追求一己利
    益而為本案犯行，其犯罪誘因難以完全杜絕，而販賣毒品之
    犯罪具有相當之隱密性，查緝不易，在利益驅使下即容易鋌
    而走險再次犯罪。若被告僅受有期徒刑之宣告而未予執行，
    恐難使其心生警惕而阻絕再犯。此外，被告未提出有何不適
    宜執行刑罰之情形，故不予宣告緩刑。　
五 、沒收部分：
㈠、按犯罪所得沒收之目的在於消除行為人或第三人的不法獲利
    ，具有類似不當得利之衡平措施性質，且任何人均不得坐享
    犯罪所得，犯罪行為人投入犯罪之成本不值得保護，故而販
    賣毒品所得無論成本若干或利潤多少，均應全部諭知沒收。
    另按金錢為代替物，重在兌換價值，而不在原物，無須拘泥
    於原物沒收。
㈡、本件被告販賣毒品之犯罪所得10000元，並未扣案，爰依刑法
    第38條之1第1項前段規定宣告沒收，並於全部或一部不能沒
    收或不宜執行沒收時，追徵其價額。
據上論斷，應依刑事訴訟法第299 條第1 項前段，毒品危害防制
條例第4條第3項、第17條第1 項、第2 項，刑法第11條前段、第
第38條之1第1項、第3項，判決如主文。
本案經檢察官黃銘瑩偵查起訴，由檢察官董和平到庭執行職務。
中　　華　　民　　國　　111 　年　　5 　　月　　5 　　日
　　　　　　　　　刑事第二庭    法　官　彭喜有
　　　　　　　　　
　　　　　　　　　              法  官  蔡盈貞
　　　　　　　　　
　　　　　　　　　              法  官  洪士傑
以上正本證明與原本無異
如不服本判決應於收受本判後20日內向本院提出上訴書狀，並應
敘述具體理由。其未敘述上訴理由者，應於上訴期間屆滿後20日
內向本院補提理由書狀（均須按他造當事人之人數附繕本）「切
勿逕送上級法院」。
  　　　　　　　　　　　　　　　書記官　吳鸝稻
中　　華　　民　　國　　111 　年　　5 　　月　　5 　　日
附錄本案所犯法條
毒品危害防制條例第4條
製造、運輸、販賣第一級毒品者，處死刑或無期徒刑；處無期徒
刑者，得併科新臺幣3千萬元以下罰金。
製造、運輸、販賣第二級毒品者，處無期徒刑或10年以上有期徒
刑，得併科新臺幣1千5百萬元以下罰金。
製造、運輸、販賣第三級毒品者，處7年以上有期徒刑，得併科
新臺幣1千萬元以下罰金。
製造、運輸、販賣第四級毒品者，處5年以上12年以下有期徒刑
，得併科新臺幣5百萬元以下罰金。
製造、運輸、販賣專供製造或施用毒品之器具者，處1年以上7年
以下有期徒刑，得併科新臺幣1百50萬元以下罰金。
前五項之未遂犯罰之。